臺灣板橋地方法院民事裁定　九十一年度聲字第一九三號
　　聲　請　人　甲○○
　　相　對　人　乙○○
右當事人間聲請發還提存物事件，本院裁定如左：
    主      文
聲請駁回。
聲請程序費用由聲請人負擔。
    理　　　由
一、本件聲請意旨略以：聲請人與相對人間請求遷讓房屋事件，聲請人前依鈞院八十
    七年度重簡字第一０五二號宣示判決筆錄，以新臺幣（下同）壹拾捌萬陸仟元為
    相對人預供擔保後，得免為假執行，聲請人並以八十八年度存字第二三二六號提
    存事件提存上述擔保金在案。嗣後聲請人對該一審判決提起上訴，並經二審判決
    駁回確定，聲請人遂於訴訟終結後，以台北長安郵局存證信函第一五一三號定二
    十日以上之期間，催告相對人就其因免為假執行所受之損害，對聲請人行使權利
    。相對人雖於民國（下同）九十年六月二十二日聲請對聲請人發支付命令，經鈞
    院以九十年度促字第三五五七二號准許在案，惟因聲請人提出異議而另分九十年
    度訴字第一九六五號案審理中，然無論自其支付命令聲請狀或準備書狀觀之，均
    未就因免為假執行所受之損害，對聲請人有任何行使權利之主張，且鈞院於庭訊
    時就是否行使權利部分闡明，並經相對人確認該案非對免為假執行所受之損害行
    使權利，此有言詞辯論筆錄可稽。是以，相對人迄今仍未就其因免為假執行所受
    之損害部分行使權利，為此爰依民事訴訟法第一百零四條第一項第二款之規定，
    狀請鈞院裁定發還提存物等語。
二、按依法令供訴訟上擔保，如於訴訟終結後，供擔保人證明已定二十日以上之期間
    ，催告受擔保利益人行使權利而未行使者，法院應依供擔保人之聲請，以裁定命
    返還擔保金，民事訴訟法第一百零六條、第一百零四條第一項第二款定有明文。
    所謂受擔保利益人之權利，係指受擔保利益人因供擔保人不當之訴訟行為而生之
    損害賠償請求權而言，如供擔保人對於受擔保利益人是否因此受有損害或其損害
    之範圍尚有爭執者，必須受擔保利益人於催告期間內，向法院起訴，或與起訴相
    同效果之行為，如向法院聲請調解或聲請發支付命令亦同（參照最高法院八十年
    臺抗字第四一三號判例）。
三、經查，聲請人主張其催告相對人就其因免為假執行所受之損害，對聲請人行使權
    利，相對人雖於九十年六月二十二日聲請對聲請人發支付命令，惟因聲請人提出
    異議而另由本院以九十年度訴字第一九六五號案審理，而相對人之支付命令聲請
    狀或準備書狀觀之，均未就因免為假執行所受之損害，對聲請人有任何行使權利
    之主張，且經相對人於本院言詞辯論時確認該案非對免為假執行所受之損害行使
    權利，相對人迄今仍未就其因免為假執行所受之損害部分行使權利等語，固據其
    提出支付命令聲請狀、聲明異議狀、準備書狀、言詞辯論筆錄、存證信函暨回執
    （均影本）各一份為證，然經本院調閱本院九十年度訴字第一九六五號請求損害
    賠償案卷（該案原告為本件相對人，被告為本件聲請人），相對人於九十年六月
    二十二日向本院所提之支付命聲請狀已有載明：「聲請人（指本件相對人）茲併
    以此聲請狀，告知債務人（指本件聲請人），表示聲請人已就其上開提存物，依
    法行使權利。」等語（見本院九十年度促字第三五五七二號支付命令案卷），況
    觀諸本件聲請人所提相對人於該案之準備書狀影本，亦載有「原告茲併以此準備
    書狀，再次告知債務人，表示原告已就其上開提存物，依法行使權利」等語，雖
    本件相對人於本院九十年度訴字第一九六五號案九十一年一月二十九日言詞辯論
    時陳稱：「我們是主張給付遲延，不是主張免為假執行之損害」等語，惟其於當
    庭亦陳稱：「我們主張給付遲延的損害賠償、侵權行為損害賠償請求權、不當得
    利返還請求權，我們認為是同一原因事實」等語（均見本院九十年度訴字第一九
    六五號案卷九十一年一月二十九日言詞辯論筆錄），本件相對人嗣於該訴訟中就
    其所主張之訴訟標的並未變更，復於九十一年五月三十一日向本院提出準備書狀
    ，該書狀亦載明：「本件訴求被告（即本件聲請人）對原告（即本件相對人）應
    負損害賠償或不當得利之返還，並非指被告提供擔保免為假執行之程序本身，為
    侵權行為或不當得利，而是指被告提供擔保免為假執行之程序所造成之被告給付
    遲延」、「按法律規定債務人得預供擔保免為假執行之程序，並非謂被告因之有
    免為給付之義務，是以，債務人因之所造成給付遲延，對債權人應負遲延之損害
    賠償責任」等語，相對人之該等陳述即係不變更訴訟標的，所為更正事實上之陳
    述，且依該等陳述，本件相對人仍於本院九十年度訴字第一九六五號案之訴訟中
    請求因本件聲請人預供擔保免為假執行所造成之損害賠償，則本件相對人於該訴
    訟所為之起訴（相對人之支付命令聲請，已因聲請人異議而視為起訴），即係對
    本件聲請人所提存擔保金行使權利之行為，至相對人於該訟中所為之請求有無理
    由，尚與民事訴訟法第一百零四條第一項第二款所規定之要件無涉。而本件聲請
    人係於九十年六月十四日催告相對人就提存之擔保金於二十日內行使權利等情，
    雖有聲請人所提存證信函暨回執影本一份可證，惟本件相對人既於九十年六月二
    十二日向本院聲請核發支付命令，即係於聲請人催告所定之期間內行使權利，聲
    請人之聲請，即不符合民事訴訟法第一百零六條、第一百零四條第一項第二款規
    定得返還擔保金之要件，不能准許，應予駁回。
四、依民事訴訟法第九十五條、第七十八條，裁定如主文。
中　　　華　　　民　　　國　　九十一　　年　　　七　　　月　　二十三　　日
                                        臺灣板橋地方法院民事第二庭
~B法　　　官　林海祥
右為正本係照原本作成
如對本裁定抗告須於裁定送達後五日內向本院提出抗告狀，並應繳納抗告費新台幣四十五元。
中　　　華　　　民　　　國　　九十一　　年　　　七　　　月　　二十三　　日
~B法院書記官　楊舒惟
